【裁判字號】    94,上訴,1112
【裁判日期】    950712
【裁判案由】    違反毒品危害防制條例
【裁判全文】
臺灣高等法院臺南分院刑事判決        94年度上訴字第1112號
  上  訴  人  臺灣嘉義地方法院檢察署檢察官
  上  訴  人
  即  被  告  甲 ○ ○
  選任辯護人  莊 安 田  律師
              洪 梅 芬  律師
              李 佳 冠  律師
上列上訴人等因被告違反毒品危害防制條例案件，不服臺灣嘉義
地方法院94年度訴字第0344號中華民國94年10月18日第一審判決
（起訴案號：臺灣嘉義地方法院檢察署94年度偵字第2500號），
提起上訴，本院判決如下：
    主  文
原判決撤銷。
甲○○販賣第二級毒品，累犯，處有期徒刑捌年；扣案之第二級
毒品MDMA參拾包（共計貳仟玖佰玖拾肆顆），沒收銷燬之；扣案
如附表編號三、編號四所示之物及上揭毒品外包裝袋參拾個，均
沒收。又連續販賣第三級毒品，累犯，處有期徒刑陸年；販賣第
三級毒品所得新臺幣肆拾參萬伍仟元沒收之，如全部或一部不能
沒收時，以其財產抵償之；扣案之第三級毒品愷他命壹包（驗餘
淨重玖拾捌點柒公克）及上揭毒品之外包裝袋壹個，均沒收。應
執行有期徒刑拾參年，販賣第三級毒品所得新臺幣肆拾參萬伍仟
元沒收之，如全部或一部不能沒收時，以其財產抵償之；扣案之
第二級毒品MDMA參拾包（共計貳仟玖佰玖拾肆顆），沒收銷燬之
；扣案如附表編號三、編號四所示之物、第三級毒品愷他命壹包
（驗餘淨重玖拾捌點柒公克）及上揭毒品外包裝袋共參拾壹個，
均沒收。
    事  實
一、甲○○前於民國（下同）九十二年間曾因違反毒品危害防制
    條例案件，經臺灣桃園地方法院以九十二年度重訴字第五十
    四號判處有期徒刑六年，經其提起上訴，雖經臺灣高等法院
    以九十四年度上重訴字第四號撤銷部分原判決，仍判處甲○
    ○有期徒刑六年（目前尚未確定）；另於九十二年間復因竊
    盜及偽造文書等案件，分別經臺灣臺北地方法院與臺灣板橋
    地方法院各判處有期徒刑三月，如易科罰金，以三百元折算
    一日，後經定其應執行刑為有期徒刑五月，如易科罰金，以
    三百元折算一日確定，而於九十三年八月十八日易科罰金執
    行完畢；竟仍不知悔改，明知MDMA（俗稱搖頭丸）、愷他命
    （俗稱Ｋ他命）分別係毒品危害防制條例所定之第二級、第
    三級毒品，不得販賣，猶基於販賣第三級毒品愷他命以營利
    之概括犯意，自九十四年三月間某日起，使用其所有之0000
    000000號行動電話（未扣案）與綽號「阿弟」之張正諺（另
    案由原審判處有期徒刑三年確定在案）聯繫毒品買賣事宜，
    進而在臺北市某處，向真實姓名年籍不詳惟綽號「小池」之
    成年男子以每一百公克新臺幣（下同）八萬五千元及七萬元
    之價格，先後販入第三級毒品愷他命，再攜往約定地點進行
    交易，期間先後在嘉義市火車站附近某道路旁張正諺之車上
    ，及嘉義市○區○○路一六九號「聖荷西旅館」內，以每一
    百公克九萬五千元及七萬五千元之價格，連續販賣第三級毒
    品愷他命予張正諺二次，其中一次為三百公克，另一次則二
    百公克，共計五百公克，以牟取差價。嗣甲○○另基於販賣
    第二級毒品MDMA以營利之犯意，並承上開販賣第三級毒品愷
    他命以營利之概括犯意，自九十四年四月間某日起，使用其
    所有之00000000 00號行動電話與張正諺聯繫毒品買賣事宜
    後，先在臺北市不詳地點，分別向真實姓名年籍不詳惟綽號
    「小池」及真實姓名年籍亦不詳惟綽號「小高」之成年男子
    ，以每一百公克八萬元之價格販入第三級毒品愷他命，及以
    每顆一百五十元之價格販入第二級毒品MDMA，以供毒品買賣
    牟利之用。嗣張正諺因已遭員警查獲，並向警方供出毒品之
    來源，而配合警方查緝，遂續行與甲○○透過電話聯繫，約
    定由甲○○攜帶第二級毒品MDMA及第三級毒品愷他命南下至
    嘉義市進行毒品買賣，並預定第二級毒品MDMA以每顆一百七
    十元，第三級毒品愷他命以每一百公克九萬元之價格販賣予
    張正諺。雙方議定後，甲○○乃於九十四年四月二十一日搭
    乘牌照號碼DX─78 28號自用小客車南下至嘉義市，並於同
    日下午五時許抵達位於嘉義市○區○○路一六九號之「聖荷
    西旅館」，惟甲○○於進入旅館櫃臺前，並著手進行販賣第
    二級毒品MDMA及第三級毒品愷他命之際，即為在場埋伏之警
    員上前查緝，當場於上揭甲○○所乘坐之牌照號碼DX─7828
    號自用小客車內扣得甲○○所攜帶之第二級毒品MDMA三十包
    （驗前總毛重九百四十六‧○一公克；共計二千九百九十四
    顆）、第三級毒品愷他命一包（驗前毛重一○○‧○二公克
    ；驗餘淨重九十八‧七公克）及如附表所示之物，因而查獲
    上情。
二、案經臺南縣警察局及行政院海岸巡防署海岸巡防總局中部地
    區巡防局移請臺灣嘉義地方法院檢察署檢察官偵查起訴。
    理  由
壹、程序方面：
一、按被告以外之人於審判外之陳述，經當事人於審判程序同意
    作為證據，法院審酌該言詞陳述或書面陳述作成時之情況，
    認為適當者，亦得為證據。當事人、代理人或辯護人於法院
    調查證據時，知有第一百五十九條第一項不得為證據之情形
    ，而未於言詞辯論終結前聲明異議，視為有前項之同意；刑
    事訴訟法第一百五十九條之五定有明文。查本件認定事實所
    引用之證據方法（包括證人之證述及文書等物證），已經本
    院於審理時提示被告甲○○及其選任辯護人等表示無意見（
    見本院卷第106、159至164頁），揆諸前揭說明，可認為已
    同意作為證據；而本院審酌該證人等之陳述作成時之情況，
    認為適當，而查無其他違法不實之情事，復無顯有不可信之
    情況，自得採為證據。
二、按司法警察（官）對於自始即有犯罪故意之行為人，因達成
    犯罪調查目的之必要，佈設機會，與之對合，藉以蒐集證據
    ，且不違背法定程序者，自為法之所許。此與對於原無犯罪
    故意之人，而以引誘、教唆等違法手段，設局誘陷，引發其
    犯意，致蹈陷犯罪者，因有害於公平正義，亦顯然違反人權
    之保障，其因此所取得之證據並無容許性之情形不同。本件
    被告因售賣第二級毒品MDMA及第三級毒品愷他命予張正諺，
    經警方查獲張正諺後，供出其來源，再由張正諺配合警方辦
    案，由其以行動電話與被告約定購買上揭毒品，則上訴人顯
    然自始即有售賣第二級毒品MDMA及第三級毒品愷他命之故意
    ，警方僅因達成犯罪調查目的之必要，由張正諺出面向被告
    購買毒品，藉以蒐集證據，復無其他違反法定程序之情形，
    其之採證自無違法可言（最高法院93年度台上字第1704號判
    決參照）。
貳、實體方面：
一、認定犯罪事實所憑之證據及理由：
    訊據被告甲○○對於其確有自九十四年三月間某日起，先與
    綽號「阿弟」之張正諺聯繫毒品買賣事宜，進而在臺北市某
    處，向真實姓名年籍不詳惟綽號「小池」之成年男子以每一
    百公克八萬五千元及七萬元之價格，先後販入第三級毒品愷
    他命，再先後在嘉義市火車站附近某道路旁張正諺之車上，
    及嘉義市○區○○路一六九號「聖荷西旅館」內，以每一百
    公克九萬五千元及七萬五千元之價格，連續販賣第三級毒品
    愷他命予張正諺二次，其中一次為三百公克，另一次則二百
    公克，以牟取差價等情，固坦承不諱；惟矢口否認有前揭販
    賣第二級毒品MDMA予張正諺之行為，並辯稱：其固有向綽號
    「小池」者購入愷他命，又向綽號「小高」者販入毒品MDMA
    ，惟僅販賣愷他命予張正諺，並未販賣第二級毒品MDMA；同
    時其已供出賣其毒品之藥頭即陳建安（即綽號「小高」者）
    與蔡國池（即綽號「小池」者），依法應予減輕其刑云云。
    惟查：
  (一)本件被告甲○○確有自自九十四年三月間某日起，使用其所
    有之0000000000號行動電話（未扣案）與綽號「阿弟」之張
    正諺（另案由原審判處有期徒刑三年確定在案）聯繫毒品買
    賣事宜，進而在臺北市某處，向綽號「小池」之成年男子以
    每一百公克八萬五千元及七萬元之價格，先後販入第三級毒
    品愷他命，再攜往嘉義市火車站附近某道路旁張正諺之車上
    ，及嘉義市○區○○路一六九號「聖荷西旅館」內，以每一
    百公克九萬五千元及七萬五千元之價格，連續販賣第三級毒
    品愷他命予張正諺二次，其中一次為三百公克，另一次則二
    百公克，共計五百公克；又自九十四年四月間某日起，使用
    其所有之0000000000號行動電話再與張正諺聯繫毒品買賣事
    宜後，先在臺北市不詳地點，分別向綽號「小池」及綽號「
    小高」之成年男子，以每一百公克八萬元之價格販入第三級
    毒品愷他命，及以每顆一百五十元之價格販入第二級毒品MD
    MA；嗣因張正諺已遭員警查獲，並向警方供出毒品之來源，
    而配合警方查緝，遂續行與甲○○透過電話聯繫，約定由甲
    ○○攜帶第二級毒品MDMA及第三級毒品愷他命南下至嘉義市
    進行毒品買賣，並預定第二級毒品MDMA以每顆一百七十元，
    第三級毒品愷他命以每一百公克九萬元之價格販賣予張正諺
    ；嗣被告甲○○乃於九十四年四月二十一日搭乘牌照號碼DX
    ─7828號自用小客車南下至嘉義市，並於同日下午五時許抵
    達位於嘉義市○區○○路一六九號之「聖荷西旅館」，惟被
    告於進入旅館櫃臺前，並著手進行販賣第二級毒品MDMA及第
    三級毒品愷他命之際，即為在場埋伏之警員上前查緝，且當
    場於前揭自用小客車內搜索扣得被告所攜帶之圓型顆粒三十
    包、白色粉末一包及如附表所示之物之事實，已據被告甲○
    ○於警詢、檢察官偵查及原審審理時坦承不諱在卷（見警卷
    第2至4頁，原審聲羈卷第09至12頁，偵查卷第42至43頁，原
    審訴字卷第71、074、114、151及159頁），核與證人即向被
    告購買毒品之張正諺於檢察官偵查及原審審理時具結後所證
    述之有關如何聯繫購買毒品、購買毒品之時間、數量、價格
    及種類等內容相互一致（見偵查卷第96至97頁，原審訴字卷
    第0123至124、134、136及139頁）；並有臺灣嘉義地方法院
    檢察署通訊監察書及通訊監察譯文表各二份、臺南縣警察局
    刑事警察隊九十四年四月二十一日搜索扣押筆錄及扣押物品
    目錄表各一份、查獲現場及扣案物品照片十八張、圓型顆粒
    三十包、白色粉末一包及如附表所示之物在卷可稽（見警卷
    第35至39、57至76、78至至99頁）；經核證人張正諺之證述
    並無顯不可信之情況，依刑事訴訟法第一百五十九條之一規
    定，自得採為證據；且被告之自白與前揭人證、文書證據所
    顯現之事實俱相符，自屬真實。
  (二)又而被告甲○○於前揭時地攜往查獲現場，經警方在被告所
    乘坐之牌照號碼DX─7828號自用小客車內所扣得之圓型顆粒
    三十包及白色粉末一包，經警方送由「內政部警政署刑事警
    察局」檢驗結果，已認定：「圓型顆粒三十包，檢出二級毒
    品亞甲基雙氧甲基安非他命（MDMA、俗稱快樂丸、搖頭丸）
    成分（驗前毛重九百四十六點零一公克，共計二千九百九十
    四顆）；白色粉末檢出三級毒品愷他命成分（驗前毛重一百
    點零二公克，驗餘淨重九十八點七公克）」等語，有「內政
    部警政署刑事警察局」九十四年五月三十日刑鑑字第094007
    5486號鑑定書一份在卷可憑（見警卷第23至24頁）；顯然被
    告經景查獲時所攜帶之圓型顆粒三十包及白色粉末一包確分
    屬二級毒品與三級毒品，應堪認定。而此則益徵被告上揭任
    意性自白，確與事實相符，而堪採信。
  (三)另被告甲○○於警詢、檢察官偵查及原審審理時已供承：其
    為警查獲時所攜帶之MDMA及愷他命毒品均係欲出售予張正諺
    之毒品，其先前販賣予張正諺之毒品，第一次係向他人以每
    一百公克八萬五千元販入愷他命，而以每一百公克九萬五千
    元賣予張正諺共三百公克愷他命；第二次係向他人以每一百
    公克七萬元販入愷他命後，而以每一百公克七萬五千元賣予
    張正諺共二百公克愷他命；而本次所攜帶之MDMA毒品係以每
    顆一百五十元之價格販入，欲以每顆一百七十元出售予張正
    諺，並從中賺取差價等語無訛在卷（見警卷第03頁，原審聲
    羈卷第10至11頁，偵查卷第42頁，原審卷第12至13、153至1
    54頁）；再參諸毒品MDMA及愷他命物稀價昂，且為政府懸為
    禁令，嚴加取締之違禁物，苟無利可圖，衡情被告應無甘冒
    被取締判處重刑之危險，平白從事毒品之買賣，是其販入之
    價格必較其出售之價格為低，而有從中賺取買賣價差牟利之
    意圖及事實，應屬合理認定；又販賣毒品非可公然為之，亦
    無公定價格，容易分裝並增減其份量，而每次買賣之價量，
    可能隨時依雙方關係深淺、資力、需求量及對行情之認知、
    來源是否充裕、查緝是否嚴緊、購買者被查獲時供述購買對
    象之可能風險之評估等，而異其標準，非可一概論之；從而
    販賣之利得，除被告坦承犯行或價量俱臻明確外，委難察得
    其交易實情；然按販賣者從價差或量差中牟利之方式雖異，
    惟其販賣行為在意圖營利則屬同一。況被告此次攜往交易現
    場之二級毒品MDMA數量高達三十包，共計二千九百九十四顆
    ，而三級毒品愷他命驗前毛重亦高達一百點零二公克，究其
    數量甚鉅，顯然並非僅係供己身施用之毒品至明，足認被告
    甲○○販入二級毒品MDMA及三級毒品愷他命後，顯然係有欲
    再予以賣出，而從中牟取差額利潤之意圖；易言之，本件被
    告係基於營利賺取差價之意圖，始向他人販入毒品，殆無疑
    義。
  (四)至被告雖辯稱：其已供出賣其毒品之藥頭即陳建安（即綽號
    「小高」者）與蔡國池（即綽號「小池」者），依法應予減
    輕其刑云云。惟按經本院將其所供之出賣毒品藥頭即陳建安
    與蔡國池函送警方偵辦後，其中陳建安部分已經臺灣臺北地
    方法院檢察署檢察官以不能證明犯罪為由，予以不起訴處分
    在案，有臺灣臺北地方法院檢察署九十五年五月一日北檢大
    玉95偵2350字第028077號函及內附之95年度偵字第2350號不
    起訴處分書各一份在卷可憑（見本院卷第117至118頁）；至
    蔡國池部分，迄今則仍未據任何警局及偵查機關偵辦，有蔡
    國池之「臺灣高等法院被告前案紀錄表」一份在卷可參（見
    本院卷第125至131頁）；另經本院向中國信託銀行股份有限
    公司雙和分行函查陳建安在該分行申設帳戶自九十四年四月
    十六日至十八日，經由提款機轉帳之情形，亦據該行函覆稱
    ：本行經查詢陳建安（Ｚ000000000）之存提交易明細內無匯
    出入之交易」等語，有中國信託銀行股份有限公司950502中
    信銀集作字第958132203949號喊一紙附卷可參（見本院卷第
    0120頁），顯然被告於九十四年四月十六日至十八日間，與
    其所稱之藥頭陳建安間並無任何之資金往來；此外，被告又
    無法提出其他積極之證據足資證明，則基於其既得因查獲陳
    建安等二人而藉以邀求寬典減輕其刑，為擔保其所為不利於
    對向共犯陳述之真實性，尤應有足以令人確信其陳述為真實
    之補強證據，因之自尚不能以其無法查與事實相符之供述內
    容，即採為有利被告之論據。
  (五)依上所述，本件被告所提之證據及抗辯尚不足採為有利於其
    之認定，被告之犯行，事證已臻明確，洵堪認定，應依法論
    科。
二、按本件被告行為後，刑法第五十六條有關連續犯之規定，業
    於九十四年二月二日修正公布刪除，並於九十五年七月一日
    施行；則被告之犯行，因行為後新法業已刪除連續犯之規定
    ，此刪除雖非犯罪構成要件之變更，但顯已影響行為人刑罰
    之法律效果，自屬法律有變更，依新法第二條第一項規定，
    比較新、舊法結果，仍應適用較有利於被告之行為時法律即
    舊法論以連續犯（最高法院95年度第08次刑事庭會議決議參
    照）。
三、按MDMA及愷他命分別係屬毒品危害防制條例第二條第二項第
    二款及第三款所稱之第二級、第三級毒品；次按肅清煙毒條
    例中所謂「販賣」行為，不以販入後復行賣出為要件，只要
    以營利為目的，將毒品販入或賣出，有一於此，其犯罪即告
    完成，即該當販賣之要件（最高法院88年度台上字第2398號
    判決參照）。核被告甲○○基於營利之意圖，先後向綽號「
    小池」者販入第三級毒品愷他命，再分別出賣予張正諺，總
    計二次，所為係犯毒品危害防制條例第四條第三項之販賣第
    三級毒品既遂罪；又基於營利之意圖，先分別向綽號「小池
    」及綽號「小高」者販入第三級毒品愷他命、第二級毒品MD
    MA，再同時持往嘉義市欲販賣予張正諺，雖著手進行販賣之
    際，即為在場埋伏之警員上前查緝而未及賣出，惟揆諸前揭
    說明，被告既基於販賣毒品營利之故意，販入毒品後因警方
    查緝致賣出未果，仍應論以販賣毒品既遂罪名（因並非販入
    後第二次以後之出賣行為，最高法院90年度台上字第2816號
    判決參照），故被告此部分所為係又犯毒品危害防制條例第
    四條第二項之販賣第二級毒品既遂罪及同條例第四條第三項
    之販賣第三級毒品既遂罪；至被告先後為販賣而前、後持有
    第二級毒品、第三級毒品之低度行為，則分別為其販賣第二
    級毒品及販賣第三級毒品之高度行為所吸收，均不另論罪（
    按販賣不同品項之毒品之行為，並無高低度行為之可言）。
    另被告先後二次販賣第三級毒品既遂犯行，時間緊接，方法
    相同，所犯係構成要件相同之罪名，顯係基於概括犯意為之
    ，應依刑法第五十六條規定，論以連續販賣第三級毒品既遂
    罪，並依法加重其刑。至被告於九十四年四月間同時又犯之
    販賣第二級毒品既遂罪及販賣第三級毒品既遂罪間，乃一販
    賣行為同時觸犯二罪名，為想像競合犯，應依刑法第五十五
    條規定從一重之毒品危害防制條例第四條第二項之販賣第二
    級毒品既遂罪處斷（最高法院92年度台上字第1361號判決參
    照）。另被告前揭所犯連續販賣第三級毒品既遂罪及販賣第
    二級毒品既遂罪間，按刑法想像競合犯，一方面係由一行為
    所形成，另一方面其所形成內容具有複數構成要件存在，而
    其所處理者為「法律效果」問題，故其本質應從法律效果加
    以思考。而依前所述，想像競合係由單一行為形成之複數構
    成要件，共同建構而成，故而，想像競合形成的基本前提關
    係，乃在「單一行為」，及複數構成要件之實現；前者即評
    價客體，後者為評價基礎；至何種情況需以複數規範加以評
    價，又何種情況需以單一規範加以評價？恐需從數構成要件
    之基本評價關係，先行確認。基本上，行為所造成侵害的事
    實，必然是「法益」的侵害，如所侵害之法益非一身專屬性
    之個人法益，因其所保護之法益，屬於整體性考量之性質，
    並非以人為專屬關係（如財產法益），僅為單一構成要件該
    當之情形，並非競合之問題。反之，若屬其他之「同質想像
    競合」或「異質想像競合」，因其評價客體僅有一個，故僅
    能透過實現之構成要件，為單一行為可罰性之判斷。而在對
    想像競合法律效果的處理方式，約略可分為二。即一為吸收
    關係（即舊法），另一為結合刑原則（即新法），然無論適
    用何者，僅有一法律效果（即適用較重者處罰），且僅為單
    一行為，至於複數構成要件之實現，僅係法律效果處理時之
    評價基礎。故被告前揭於九十四年四月間同時又犯之販賣第
    二級毒品既遂罪及販賣第三級毒品既遂罪，既已依想像競合
    犯規定從一重之販賣第二級毒品既遂罪處斷，自無從與前揭
    於九十四年三月間所犯之販賣第三級毒品既遂罪，先或再成
    立連續犯之關係，否則將發生有違「罪責相當」、「公平原
    則」及「比例原則」之情形（如若採一般學說及實務所採之
    先連續後競合，則行為人係犯一販賣第二級毒品罪，另又犯
    販賣第三級毒品罪時，依法應數罪併罰；若係犯一販賣第三
    級毒品罪，再同時犯販賣第二級毒品及第三級毒品罪時，則
    僅論以犯販賣第二級毒品罪；顯有所失刑罰之公平性）。故
    本件被告從一重所犯之販賣第二級毒品及連續販賣第三級毒
    品二罪間，其販入毒品之來源及毒品種類均有所不同，是其
    犯意各別、行為分殊，所犯之犯罪構成要件互異，自應予分
    論併罰。又被告前於九十二年間曾因竊盜及偽造文書等案件
    ，分別經臺灣臺北地方法院與臺灣板橋地方法院各判處有期
    徒刑三月，如易科罰金，以三百元折算一日，後經定其應執
    行刑為有期徒刑五月，如易科罰金，以三百元折算一日確定
    ，而於九十三年八月十八日易科罰金執行完畢，有「臺灣高
    等法院被告全國前案紀錄表」一份附卷可參（見本院卷第31
    頁），其於五年內再犯本件有期徒刑以上之罪，不論依修正
    前之刑法第四十七條，或修正後之刑法第四十七條第一項之
    規定，均構成累犯，對被告而言並無有利或不利之情形，自
    不生新舊法比較之問題，應逕依修正前之刑法第四十七條，
    論以累犯；從而其販賣第二級毒品既遂罪部分應依刑法第四
    十七條加重其刑（法定刑為無期徒刑部分除外），至其連續
    販賣第三級毒品既遂罪部分，應依同條規定遞加重其刑。
四、公訴意旨另以：被告甲○○尚自九十三年九月間起至九十四
    年四月二十一日止，或在臺北市區某處內，或在嘉義市區某
    處，以第二級毒品MDMA每顆一百三十元至二百五十元之價格
    ，第三級毒品愷他命則以每一百公克七萬元至十二萬元之價
    格，連續販售予張正諺，合計共四至五次（原判決誤載為七
    至八次，應予更正）；至數量則第二級毒品MDMA共達一萬顆
    左右，第三級毒品愷他命共達二至三公斤。因認被告甲○○
    此部份亦涉犯毒品危害防制條例第四條第二項、第三項之販
    賣第二級、第三級毒品之罪嫌云云。惟訊據被告則堅決否認
    有此部分之犯行，並辯稱：其僅販賣三次，其餘是冤枉的等
    語，且查：
  (一)按犯罪事實應依證據認定之，無證據不得認定犯罪事實；又
    不能證明被告犯罪者，應諭知無罪之判決，刑事訴訟法第一
    五四條第二項、第三○一條第一項分別定有規定。次按認定
    不利於被告之事實，須依積極證據，苟積極證據不足為不利
    於被告事實之認定時，即應為有利於被告之認定，更不必有
    何有利之證據。此之所謂證據，須確屬能為被告有罪之證明
    ，而無瑕疵可指者，始足當之；再者，犯罪事實之認定，應
    憑證據，所謂證據，須適於為被告犯罪事實之證明者，始得
    採為斷罪資料，如未能發現相當證據，或證據不足以證明，
    自不能以推測或擬制之方法以為裁判基礎；又所謂認定犯罪
    事實所憑之證據，雖不以直接證據為限，間接證據亦包括在
    內，然而無論直接或間接證據，其為訴訟上之證明，須於通
    常一般人均不致有所懷疑，而得確信其為真實之程度，始得
    據之為有罪之認定，倘其證明尚未達到此一程度，而有合理
    懷疑存在時，即應為無罪之判決（最高法院29年度上字第31
    05號、30年度上字第0816號、40年度台上字第86號、53年度
    台上字第2750號、76年度台上字第4986號判例參照）。另事
    實審法院對於證據之取捨，依法雖有自由判斷之權，然積極
    證據不足證明犯罪事實時，被告之抗辯或反證縱屬虛偽，仍
    不能以此資為積極證據應予採信之理由；至認定犯罪事實應
    依證據，為刑事訴訟法所明定，故被告否認犯罪事實所持之
    辯解，縱屬不能成立，仍非有積極證據足以證明其犯罪行為
    ，不能遽為有罪之認定（最高法院30年度上字第0482、1831
    號判例參照）。末按刑事訴訟法第一百六十一條已於九十一
    年二月八日修正公布，其第一項規定：檢察官就被告犯罪事
    實，應負舉證責任，並指出證明之方法。因此，檢察官對於
    起訴之犯罪事實，應負提出證據及說服之實質舉證責任。倘
    其所提出之證據，不足為被告有罪之積極證明，或其指出證
    明之方法，無從說服法院以形成被告有罪之心證，基於無罪
    推定之原則，自應為被告無罪判決之諭知（最高法院92年度
    臺上字第0128號判例參照）。
  (二)又按施用毒品者，其所稱向某人購買之供述，須補強證據以
    擔保其供述之真實性。良以施用毒品者其供述之憑信性本不
    及於一般人，況施用毒品者其供出來源，因而破獲者，法律
    復規定得減輕其刑，其有為偵查機關誘導、或為邀輕典而為
    不實之陳述之可能，其供述之真實性自有合理之懷疑。是本
    院一貫之見解，認施用毒品者關於其向某人購買毒品之供述
    ，必須補強證據佐證，以擔保其供述之真實性，俾貫徹刑事
    訴訟無罪推定及嚴格證明之基本原則。而茲所謂補強證據，
    指其他有關證明施用毒品者之關於毒品交易之供述真實性之
    相關證據而言，必須與施用毒品者關於毒品交易之供述，具
    有相當程度之關連性，而足使一般人對施用毒品者關於毒品
    交易之供述，並無合理之懷疑存在，而得確信其為真實，始
    足當之（最高法院92年度臺上字第2033號判決參照）。從而
    ，因施用毒品者關於其向某人購買毒品之供述常有瑕疵，且
    證明力較為薄弱，倘有其他證據可補正其供述上之瑕疵，或
    與該供述相印證，即足補強該供述之證明力，當可使法院得
    以獲得認定被告有罪之較強力心證。
  (三)公訴意旨認被告甲○○另涉犯毒品危害防制條例第四條第二
    項、第三項之販賣第二級、第三級毒品之罪嫌，無非係以：
    被告之自白、證人張正諺之警、偵訊筆錄、臺南縣警察局刑
    事警察隊搜索扣押筆錄、搜索扣押物品目錄表、扣案之MDMA
    及愷他命、如附表所示之扣押物、扣押物及現場照片十八張
    、逕行搜索陳報書、內政部警政署刑事警察局九十四年五月
    三十日刑鑑字第0940075486號鑑定書、指紋鑑定書、指紋照
    片十張、指紋卡二張、臺灣嘉義地方法院檢察署九十四年四
    月八日九十四嘉檢慎和聲監字第00231號通訊監察書及00000
    00000號行動電話通訊監察譯文、臺南縣警察局刑警隊偵辦
    毒品危害防制條例案被移送者姓名及代號對照表、長榮大學
    濫用藥物尿確認報告等情，為其論罪之依據。
  (四)惟訊據被告則堅決否認有此部分之犯行，並辯稱：其僅販賣
    三次，其餘是冤枉的等語，且查：
    (1)證人張正諺係於九十四年四月一日經警方搜索查獲其涉嫌
      販賣第二級毒品及第三級毒品罪嫌後，向員警供出毒品來
      源，而配合警方查緝，始循線查獲被告甲○○等情，已據
      證人張正諺於警詢時證述甚詳在卷（見警卷第13至22頁）
      ，則揆諸上揭說明，證人張正諺依法既得因查獲本件被告
      而藉以邀求寬典減輕其刑，為擔保其所為不利於對向共犯
      （即本件被告）陳述之真實性，尤應有足以令人確信其陳
      述為真實之補強證據，始得據為不利被告之認定。
    (2)然經本院核閱證人張正諺就其與被告進行毒品交易之次數
      、數量及價格等情所為證述以觀，證人張正諺於警詢時先
      證稱：其自九十三年三月初開始向被告購買搖頭丸及愷他
      命二種毒品，至九十四年四月一日前共向被告購買過約七
      至八次左右毒品，每次均向其購買一千顆以上之搖頭丸、
      五百公克至一千公克不等之愷他命，搖頭丸每顆係以一百
      三十元至二百五十元之價格販售給他，愷他命則是以每一
      百公克七萬至十二萬之價格販售給他，前後向被告購買搖
      頭丸超過一萬顆以上，愷他命則約有二千公克至三千公克
      之數量等語（見警卷第19頁）；而於檢察官偵訊時則證述
      ：其於九十四年四月二十一日與被告毒品交易約定搖頭丸
      之價格為每顆一百六十元或一百八十元，愷他命則為每公
      克九百元；而他約二、三個月向被告購買一次搖頭丸及愷
      他命，搖頭丸每次購買數量約二千至一千顆，愷他命每次
      約五百至一千公克等情（見偵查卷第96至97頁）；而於原
      審審理時就其與被告毒品交易之相關事項及過程與證人張
      正諺進行交互詰問時，證人張正諺先則證稱：其自九十三
      年三、四月間開始跟被告購買搖頭丸及愷他命，大部分由
      被告拿來嘉義給他，其前後跟被告交易過五至七次等語（
      見原審卷第118、120頁）；次又證述：「不知道是三月還
      是六、七月（指是否從去年三月就開始跟被告購買毒品）
      」云云；姑不論證人張正諺前揭於警詢、偵查及原審之證
      述內容，就進行毒品交易之次數、數量及價格等情所為之
      陳述，已因互不一致，而不可採；且其竟在前後相隔僅五
      日之兩次原審審判期日中，就此部份所為之證詞亦有不一
      致之瑕疵可指，自尚難認已達得確信其為真實之程度。從
      而在無其他積極證據足資證明下，仍不能僅憑證人張正諺
      前揭互不一致且又無法查與事實相符之證述內容，遽採為
      被告論罪之依據。
    (3)又證人張正諺就其歷次向被告購買毒品種類之證述，其於
      原審審理時先具結證稱：「有（指每次是否都向被告購買
      搖頭丸或Ｋ他命，每次都買還是有單買的情形）。也有單
      買。」、「Ｋ他命（指單買Ｋ他命還是搖頭丸）。」、「
      二、三次（指單買Ｋ他命的情形有幾次）。」、「對（指
      其餘是兩種都買嗎），有時候見面也都沒有買。」、「三
      、四次（指其可以確認兩種都買的次數為何）。」、「差
      不多五至七次（指其總共向被告買過幾次）。」等語（見
      原審卷第118頁、123頁）；次又證述：「我好像有單買一
      次（指有無單買搖頭丸的情形）。」、「單買Ｋ他命的次
      數比較多，上臺北那次，不太記得是Ｋ他命還是搖頭丸（
      指上次證稱都是單買Ｋ他命，未提到單買搖頭丸，為何這
      次說有單買搖頭丸）。」等情（見原審卷第0137頁）；而
      經原審於同一審判期日就相同事項再詢諸證人張正諺，其
      竟證稱：「總共五、六次（指向被告購買幾次）。」、「
      都有（指向被告購買Ｋ他命還是搖頭丸）。」、「是的（
      指是否單買Ｋ他命兩次，其他則兩種都買）。」、「之前
      警察說我可以當秘密證人，現在法官問我情形，辯護人都
      知道是我配合警方去查獲的。錢那天真的是沒有帶，我覺
      得是說有帶錢比較好，我跟警察在說的時候，被告當天就
      已經先到，我根本沒有跟被告碰面。因為之前配合臺南縣
      警察局警方都說對方不會知道，現在都被對方知道了（指
      其剛剛為何說有單買搖頭丸的事情）。」等語（見原審卷
      第0142 頁）；依上對照以觀，證人張正諺就其有無向被
      告單買搖頭丸乙事之證述，竟先後反覆不一，再參以其對
      原審就其證詞不一之處所為質疑，竟顯露不耐之意，而不
      願正面加以澄清，甚至回以無關之詞以觀，益見證人張正
      諺此部分證詞憑信性及供述之真誠性俱顯不足；易言之，
      究其證述內容，已有不合情理及相互矛盾之處，令人對其
      證述內容之真實性產生懷疑，揆諸前開判決所示，施用毒
      品者關於來源供述之證明力較為薄弱等情，則在無其他積
      極證據足資證明下，仍不能僅憑證人張正諺前揭無法查與
      事實相符之證述內容，遽採為被告論罪之依據。
    (4)另經本院核閱卷附之被告與證人張正諺間有關毒品交易之
      通訊監察譯文以察，其通訊監察日期均僅為九十四年四月
      十二日至同年月二十一日之通訊監察譯文；且自九十四年
      四月間起始提及「蝴蝶」、「歐元」等關於第二級毒品MD
      MA之代號，有上開通訊監察譯文附卷可憑（見警卷第78至
      96頁）；要之，依法上揭其他證據方法及上開臺南縣警察
      局刑事警察隊搜索扣押筆錄、搜索扣押物品目錄表、扣案
      之MDMA及愷他命、如附表所示之扣押物、扣押物及現場照
      片十八張、逕行搜索陳報書、內政部警政署刑事警察局鑑
      定書、指紋鑑定書、指紋照片十張、指紋卡二張、偵辦毒
      品危害防制條例案被移送者姓名及代號對照表等，亦均僅
      能作為被告於九十四年四月二十一日當天為警查獲販賣毒
      品之補強證明而已。至於長榮大學濫用藥物尿確認報告，
      衡諸事理，亦僅能證明被告確有施用毒品之行為而已。因
      之，就上揭證人張正諺所為之證稱內容，除得以採為已經
      本院論罪科刑之一次販賣第二級毒品MDMA既遂犯行，三次
      販賣第三級毒品愷他命既犯行外，其餘不利於被告之陳述
      ，自難憑前揭尚乏足以令人確信其為真實之補強證據即通
      訊監察譯文內容，採為被告論罪之依據。又被告前僅供承
      ：其除為警查獲之該次外，僅曾販賣予證人張正諺毒品二
      次等語，已如前述；是綜觀上開證據，亦僅足證明被告除
      為警查獲該次外，及另二次販賣愷他命毒品與證人張正諺
      之事實；至其他「四至五次」被告是否有販賣第二級毒品
      MDMA及第三級毒品愷他命予證人張正諺之犯行，公訴人所
      為之證明仍未達於通常一般之人不致有所懷疑，而確信其
      為真實之程度，即有合理懷疑存在；則揆諸前開說明，即
      不得據為不利被告之認定。
    (5)基上，公訴人就此部分復未提出其他適合於證明被告犯罪
      事實之積極證據，並說明其證據方法與待證事實之關係，
      說服本院以形成被告此部分有罪之心證，而被告既堅稱其
      無此部分犯行，基於無罪推定之原則，被告此部分犯罪尚
      屬不能證明。惟因公訴人認此部分與前開論罪部分，屬連
      續犯裁判上一罪之關係，且為本院所認是，爰不另為無罪
      之諭知，併此敘明。
五、原審以被告事證已臻明確，因予論罪科刑（指有罪部分），
    固非無見，惟查：被告於九十四年四月間同時所犯者，應係
    販賣第二級毒品既遂罪及販賣第三級毒品既遂罪，且二罪間
    為想像競合犯，應依刑法第五十五條規定從一重之販賣第二
    級毒品既遂罪處斷，並與連續販賣第三級毒品既遂罪，成立
    數罪併罰之關係；原判決認所犯均尚屬未遂犯，且此部分所
    犯之販賣第三級毒品罪與被告於九十四年三月所犯連續販賣
    第三級毒品既遂罪，應成立連續犯關係，再與販賣第二級毒
    品罪間數罪併罰，尚有未洽；又被告行為後，刑法第五十六
    條有關連續犯之規定，業於九十四年二月二日修正公布刪除
    ，並於九十五年七月一日施行；則被告之犯行，因行為後新
    法業已刪除連續犯之規定，此刪除雖非犯罪構成要件之變更
    ，但顯已影響行為人刑罰之法律效果，自屬法律有變更，依
    新法第二條第一項規定，比較新、舊法結果，仍應適用較有
    利於被告之行為時法律即舊法論以連續犯；原判決就此部分
    未及說明比較適用之理由，亦有未洽；被告就此部分上訴意
    旨指摘原判決量刑過重，或否認犯罪；而檢察官上訴意旨指
    摘原判決量刑過輕，雖均不足採；惟其指摘被告於九十四年
    四月間同時所犯者，應依刑法第五十五條規定從一重之販賣
    第二級毒品既遂罪處斷，則有理由；且原判決既另有可議，
    自應由本院將原判決撤銷改判。爰審酌被告前已有竊盜、偽
    造文書等前科、專科肄業之教育程度，且前已因運輸毒品案
    件遭起訴並經臺灣桃園地方法院判處有期徒刑六年，現尚繫
    屬臺灣高等法院審理中（見本院卷第30及0132頁），理應深
    知現行法律規範對於毒品之禁令及重罰，竟仍不知悔改，復
    無視於毒品對國民健康之戕害及國家杜絕毒品犯罪之禁令，
    依然販賣各類毒品予他人施用，助長毒害擴散，且其所販賣
    第二級毒品及第三級毒品之數量甚鉅，多達數百公克及近三
    千顆，顯然已屬中盤、大盤之毒販，足見其無視於法律規範
    及刑罰制裁之態度，惡性已重；惟念犯罪後尚能坦承部分犯
    行等一切情狀，分別就販賣第二級毒品既遂罪部分，量處有
    期徒刑八年；就連續販賣第三級毒品既遂罪分，量處有期徒
    刑六年；並定應執行有期徒刑十三年，以資懲儆。至扣案之
    第二級毒品MDMA三十包（共計二千九百九十四顆）係經查獲
    之毒品，應依毒品危害防制條例第十八條第一項前段規定宣
    告沒收併銷燬之。又被告因本件販賣第三級毒品愷他命所得
    共計四十三萬五千元（第一次以每一百公克九萬五千元價格
    賣出三百公克，第二次以每一百公克七萬五千元價格賣出二
    百公克，二次共計四十三萬五千元），業據被告於原審及本
    院審理時供述明確（見原審卷第153頁，本院卷第166頁），
    應依毒品危害防制條例第十九條第一項之規定沒收之，如全
    部或一部不能沒收時，以其財產抵償之。再按毒品危害防制
    條例第十八條第一項中段規定，查獲第三級毒品，如無正當
    理由而擅自持有者，應予「沒入」銷燬之；觀諸該條文用語
    ，係使用「沒入」銷燬，自非屬刑事法上「沒收」，原應由
    行政機關以行政處分，予以「沒入」銷燬（臺灣高等法院九
    十三年九月九日九十三年度第三次刑事庭庭長法律問題研討
    會決議參照），故自不得依毒品危害防制條例第十八條第一
    項前段規定，宣告「沒收銷燬」。惟按毒品危害防制條例雖
    無處罰單純持有第三級毒品之規定，然依同條例之規定，凡
    製造、運輸、販賣、引誘他人吸用及轉讓第三級毒品者，均
    有處罰明文，足徵第三級毒品，仍屬違禁物，應無疑義。至
    毒品危害防制條例固未處罰單純持有此類毒品，究其因乃顧
    其可罰性較低，依比例原則，予以除罪化而已，惟並不影響
    第三級毒品為違禁物之本質（最高法院九十二年度臺非字第
    一三八號判決參照）。查本件扣案愷他命一包（驗餘淨重九
    十八點七公克），係屬第三級毒品，已如前述；則揆諸前揭
    說明，既屬違禁物，故不問屬於犯人與否，自應依刑法第三
    十八條第一項第一款之規定宣告沒收。另扣案如附表編號三
    、編號四之行動電話二支，係被告所有，已為被告所自承（
    見警卷第3頁，偵查卷第42頁，原審卷第148頁），亦據證人
    許宗裕及張正諺證述明確在卷（見警卷第10、21頁，偵查卷
    第44頁），且係供被告販賣毒品所用之物，亦如上述；而上
    揭毒品之外包裝袋三十一個，亦係被告所有，復為被告所自
    承（見警卷第3頁，原審聲羈卷第10、11頁，原審卷第149
    頁），且上揭外包裝袋，係具防止毒品裸露、逸出及潮濕之
    功用，並便於攜帶，自屬供本件販賣毒品所用之物，均應依
    毒品危害防制條例第十九條第一項規定宣告沒收。至上揭扣
    案如附表編號一、二、五、六、七號等物品，其中如附表編
    號五所示之物，否應非被告所有，已據其供認在卷（見原審
    卷第148至149頁）；而如附表編號一、二、六及七所示之物
    ，被告則否認為其所有，且尚乏積極證據足資證明係供本件
    販賣毒品犯罪所用之物，或供預備犯罪所用之物，亦非因犯
    罪所生或所得之物，且非屬違禁物，自均無從宣告沒收，附
    此敘明。另公訴人認被告又自九十三年九月間起至九十四年
    四月二十一日止，連續販售第二級毒品MDMA及第三級毒品愷
    他命予張正諺，合計共四至五次，涉犯毒品危害防制條例第
    四條第二項、第三項之販賣第二級、第三級毒品之罪嫌部分
    ；依上述說明，公訴人提出之證據，尚不足以認定被告確有
    此部分販賣第二級及第三級毒品之行為；此外，又查無其他
    積極之證據足資證明被告有上開犯行；同時公訴人又未再提
    出其他適合於證明被告犯罪事實之積極證據，並說明其證據
    方法與待證事實之關係，說服本院以形成被告有罪之心證，
    揆諸上開說明，基於無罪推定之原則，原審以不能證明被告
    犯罪，惟因公訴人認此部分與前開論罪部分，屬連續犯裁判
    上一罪之關係，爰不另為無罪之諭知，核屬允當。檢察官就
    此部分上訴指摘原判決不當，求為撤銷改判有罪，尚無可採
    ，併此敘明。
參、據上論結，應依刑事訴訟法第三百六十九條第一項前段、第
    三百六十四條、第二百九十九條第一項前段，毒品危害防制
    條例第四條第二項、第三項、第十八條第一項前段、第十九
    條第一項，刑法第十一條前段、第二條第一項、修正前第五
    十六條、第五十五條、修正前第四十七條、第五十一條第五
    款、第九款、第三十八條第一項第一款，判決如主文。
本案經檢察官吳忠賢到庭執行職務。
中    華    民    國    95    年    7     月    12    日
                  刑事第三庭    審判長法  官  陳義仲
                                      法  官  宋明蒼
                                      法  官  張世展
以上正本證明與原本無異。
如不服本判決，應於收受本判決後十日內向本院提出上訴書狀。
其未敘述上訴理由者並得於提起上訴後十日內向本院補提理由書
狀（均須按他造當事人之人數附繕本）「切勿逕送上級法院」。
                                      書記官  魏芝雯
中    華    民    國    95    年    7     月    13    日
附錄：本判決論罪法條：
毒品危害防制條例第4條第2項第3項
製造、運輸、販賣第二級毒品者，處無期徒刑或 7 年以上有期徒
刑，得併科新臺幣 7 百萬元以下罰金。
製造、運輸、販賣第三級毒品者，處 5 年以上有期徒刑，得併科
新臺幣 5 百萬元以下罰金。
附表：
┌──┬──────┬───┬────────────┐
│編號│物        品│數  量│備                    註│
├──┼──────┼───┼────────────┤
│一  │安非他命吸食│一個  │                        │
│    │器          │      │                        │
├──┼──────┼───┼────────────┤
│二  │NOKIA行動電 │一具  │序號000000000000000號， │
│    │話          │      │含0000000000門號SIM卡一 │
│    │            │      │張。                    │
├──┼──────┼───┼────────────┤
│三  │NOKIA行動電 │一具  │序號000000000000000號， │
│    │話          │      │含0000000000門號SIM卡一 │
│    │            │      │張。                    │
├──┼──────┼───┼────────────┤
│四  │東訊GT88行動│一具  │序號000000000000000號， │
│    │電話        │      │含0000000000門號SIM卡一 │
│    │            │      │張。                    │
├──┼──────┼───┼────────────┤
│五  │中國信託金融│二張  │帳號0000000000000號及帳 │
│    │卡          │      │號0000000000000號各乙張 │
│    │            │      │。                      │
├──┼──────┼───┼────────────┤
│六  │中國信託交易│二張  │帳號000000000000號及帳號│
│    │明細表      │      │000000000000號各乙張    │
│    │            │      │（見94年度偵字第2500號偵│
│    │            │      │查卷第22頁）            │
├──┼──────┼───┼────────────┤
│七  │記帳便條紙  │一張  │（見94年度偵字第2500號偵│
│    │            │      │查卷第22頁）            │
└──┴──────┴───┴────────────┘


司法院資訊處製作；財團法人民間司法改革基金會備份。
